【裁判字號】    98,交簡上,8
【裁判日期】    980803
【裁判案由】    公共危險
【裁判全文】
臺灣宜蘭地方法院刑事判決             98年度交簡上字第8號
上  訴  人
即  被  告  甲○○
上列上訴人即被告因公共危險案件，不服本院簡易庭於中華民國
98年2月27日所為98年度交簡字第99號第一審簡易判決（聲請簡
易判決處刑案號：臺灣宜蘭地方法院檢察署98年度偵字第107號
），提起上訴，本院管轄之第二審合議庭判決如下：
    主  文
上訴駁回。
    事  實
一、甲○○前曾因公共危險案件，經臺灣臺北地方法院於民國91
    年8月7日，以89年度交簡上字第128號刑事判決判處有期徒
    刑三月，如易科罰金，以銀元三百元折算一日確定，於92年
    4月2日易科罰金執行完畢（未構成累犯）。詎甲○○猶不知
    慎行，明知服用酒類已達不能安全駕駛動力交通工具之程度
    時，不得駕駛動力交通工具，竟於97年12月2日上午11時許
    ，在台北市○○區○○路住處內飲用高粱酒後，雖經休息，
    然迄同日中午12時30分許，其猶處於不能安全駕駛動力交通
    工具之狀態，詎其竟仍執意騎駛車牌號碼379-CVG號機車上
    路，前往宜蘭縣礁溪地區泡溫泉，嗣泡完溫泉欲返回住處時
    ，於同日下午3時5分許，在宜蘭縣頭城鎮○○路○段17號前
    ，因酒後注意力、反應力、判斷力及行為控制力減低，以致
    雖於事故地點前方三、五十公尺前，即看見同向前方林庚申
    所駕駛車牌號碼FT-9811號自用小客車正緩步往左迴轉中，
    猶未能及時採取適當之閃避措施，終因煞避不及，其所駕機
    車與林庚申所駕之自用小客車發生撞擊，甲○○因而人車倒
    地受傷，經送醫救治後，醫療人員於同日晚間6時29分許，
    測得其血液中所含酒精濃度為48.9mg/dL（經換算呼氣中所
    含酒精濃度值為0.2445mg/L），且經推算甲○○於同日中午
    12時30分許駕車之始，其體內血液中所含酒精濃度應高達13
    8.9mg/dL至108.9mg/dL左右（經換算約等於呼氣中所含酒精
    濃度值約為0.6945mg/L至0.5445mg/L），顯已不能安全駕駛
    動力交通工具。
二、案經宜蘭縣政府警察局礁溪分局報請臺灣宜蘭地方法院檢察
    署檢察官偵查聲請以簡易判決處刑。
    理  由
一、訊據上訴人即被告甲○○矢口否認涉有公共危險之犯行，並
    辯稱「喝酒並沒有影響我騎機車，當天我可以從台北騎機車
    到宜蘭礁溪洗溫泉，顯然我能夠安全駕駛機車，至於洗完溫
    泉後，於返回台北途中，是因為對方違規迴轉，我閃避不及
    才發生車禍，我並沒有酒駕公共危險之犯行。」云云，惟查
    ：
（一）被告於97年12月2日上午11時許，在台北市○○區○○路
      住處內飲用高粱酒後，於同日中午12時30分許，騎駛車牌
      號碼379-CVG號重型機車上路，前往宜蘭縣礁溪地區泡溫
      泉，嗣泡完溫泉欲返回住處時，於同日下午3時5分許，在
      宜蘭縣頭城鎮○○路○段17號前，與同向前方緩步往左迴
      轉中之林庚申所駕駛車牌號碼FT-9811號自用小客車發生
      碰撞，被告因而人車倒地受傷，經送醫救治後，醫療人員
      於同日晚間6時29分許，測得其血液中所含酒精濃度為48.
      9mg/dL（經換算呼氣中所含酒精濃度值為0.2445mg/L）之
      事實，已據被告供承在卷，核與證人林庚申於警詢中所證
      述之車禍發生情節相符，並有宜蘭縣警察局礁溪分局道路
      交通事故現場圖、道路交通事故調查報告表、羅東聖母醫
      院乙醇檢驗報告、酒精濃度抽血檢驗值與呼氣濃度值換算
      公式表各一件及交通事故現場照片十張在卷可稽，自堪以
      認定。
（二）其次，依本院職務上所知法務部法醫研究所法醫蕭開平所
      著「酒精、藥物測試與交通事故調查」一文所稱「一般人
      在正常酒精代謝呈線性代謝模式，即每小時血中乙醇酒精
      代謝約0.01至0.015%（W/V）即10至15mg/100mL。（註：1
      00mL＝1dL，參卷附之酒精濃度抽血檢驗值與呼氣濃度值
      換算公式表）」等情推算，被告甲○○於97年12月2日中
      午12時30分許駕車之始，其體內血液中所含酒精濃度應高
      達138.9mg/dL至108.9mg/dL之間【48.9mg/dL＋（6小時X1
      5mg/dL）＝138.9mg/dL。48.9mg/dL＋（6小時X10mg/dL）
      ＝108.9mg/dL。再經換算後，約等於呼氣中所含酒精濃度
      值約為0.6945mg/L至0.5445mg/L之間。】之事實，亦堪以
      認定。
（三）按刑法第185條之3所謂「不能安全駕駛」，係抽象危險犯
      ，並不以發生具體危險（例如車禍）為必要。查前揭「酒
      精、藥物測試與交通事故調查」一文已稱「酒精乙醇濃度
      及臨床症狀的關係：血中酒精乙醇濃度50-100mg/dL即0.0
      5-0.1%W/V：活動能力無法共同協調，駕駛危險性升高，
      感覺運動機能反應異常」、「血中乙醇濃度 (BAC%W/V）
      為0.07，對駕駛人產生行為能力減損之百分比為33%」等
      語。另本院職務上所知交通部運輸研究所90年9月24日運
      安字第900005854號函亦稱「呼氣中酒精濃度0.25mg/L，
      即相當於血液中酒精濃度（BAC）0.05%」，且該函所附該
      所79年「駕駛人行為反應之研究－酒醉駕車對駕駛行為之
      分析研究」亦指出「BAC達0.03%至0.05%（即酒精濃度呼
      氣已達0.15mg/L至0.25mg/L）時，對駕駛能力之影響為：
      多數駕駛人心境逐漸變幻不定，視覺與反應靈敏性減弱，
      對速度及距離的判斷力差。對心理行為之影響為：觀察力
      逐漸欠缺，心情漸趨輕鬆，自信心增加，多話，精神狀態
      處於陶醉感。BAC到達0.05%至0.08%（即酒精濃度呼氣已
      達0.25mg/L至0.4mg/L）時，對駕駛能力之影響為：反應
      遲鈍，駕駛能力受損，遲而不決或決而不行。對心理行為
      之影響為：情緒鬆弛，感情與行為趨向誇張，肌肉不協調
      ，精神處於興奮狀態。BAC到達0.08%至0.15%（即酒精濃
      度呼氣已達0.4mg/L至0.75mg/L）時，對駕駛能力之影響
      為：判斷力嚴重受到影響，體能與精神協調受損，駕駛之
      體能困難增加。對心理行為之影響為：產生情緒異常現象
      ，步伐不平穩，言語不清，反應惡劣，記憶及判斷力受損
      ，精神處於錯亂狀態。BAC超過0.15%（即酒精濃度呼氣已
      達0.75mg/L）時，對駕駛能力之影響為：視線搖晃，駕駛
      已進入恍惚狀態，判斷及理解遭到扭曲，駕駛不穩定。對
      心理行為之影響為：意識不明，嘔吐，站、走及講話困難
      ，責任感喪失，精神處於麻痺狀態。BAC超過0.5%（即酒
      精濃度呼氣已達2.5mg/L）時，對駕駛人能力之影響為：
      無法開車。對心理行為之影響為：爛醉如泥，失去知覺可
      能致死，精神處於昏睡狀態。」等情。此外，對於酒精濃
      度呼氣已達0.55mg/L或血液濃度達0.11%以上，肇事率為
      一般正常人之10倍，認為已達「不能安全駕駛」之標準，
      此亦經法務部於88年5月18日以88法檢字第001669號函告
      週知。從而，被告於97年12月2日中午12時30分許，在體
      內血液中所含酒精濃度高達138.9mg/dL至108.9mg/dL之間
      （經換算約等於呼氣中所含酒精濃度值約為0.6945mg/L至
      0.5445mg/L之間）之情形下，猶仍駕車上路，斯時其駕駛
      能力自已受酒精之影響，而使判斷力、體能與精神協調力
      受損，而無安全駕駛動力交通工具之能力甚明，被告所辯
      「喝酒並沒有影響我騎機車，當天我可以從台北騎機車到
      宜蘭礁溪洗溫泉，顯然我能夠安全駕駛機車。」云云，顯
      非可採。
（四）再者，被告於97年12月2日下午3時5分許，騎駛機車返回
      台北之途中，在本件車禍發生地點宜蘭縣頭城鎮○○路○
      段17號前之三、五十公尺，即已發現同向前方由林庚申駕
      駛之車牌號碼FT-9811號自用小客車正緩步往左迴轉中，
      惟被告仍未能採取適當之閃避措施，終因煞避不及，其所
      駕機車與林庚申所駕之自用小客車發生撞擊之事實，亦據
      被告供承在卷，則倘若被告之駕駛能力並未受酒精之影響
      ，則何以被告於車禍發生地點前三、五十公尺，即已事先
      發覺同向前方之自用小客車正緩步往左迴轉中之狀況，卻
      無法採取適當之閃避措施，以致煞避不及而發生車禍？是
      依本件車禍發生之情節，益足佐證被告自97年12月2日中
      午12時30分許駕車之始，至同日下午3時5分發生車禍之間
      ，確實已因體內酒精之影響，以致注意力、反應力、判斷
      力及行為控制力減低，而無安全駕駛動力交通工具之能力
      。故被告所辯「洗完溫泉後，於返回台北途中，是因為對
      方違規迴轉，我閃避不及才發生車禍，我並沒有酒駕公共
      危險之犯行。」云云，顯非可採。
（五）從而，本件事證明確，被告之犯行堪以認定，應依法論科
      。
二、核被告所為，係犯刑法第185條之3服用酒類，不能安全駕駛
    動力交通工具而駕駛罪。原審依被告於警詢及偵查中之供述
    及其他現存之證據，認為被告犯行明確，而於審酌被告於飲
    酒酒醉後，仍駕駛動力交通工具，對於道路交通造成之危險
    ，及被告犯罪之手段、犯罪後態度等一切情狀，依刑法第18
    5條之3、第41條第1項前段，刑法施行法第1條之1第1項規定
    ，判處被告有期徒刑三月，如易科罰金，以新臺幣一千元折
    算一日之刑，其認事、用法及量刑均稱妥適，應予維持。
三、綜上所述，被告提起上訴，否認犯行，為無理由，應予駁回
    。
據上論斷，應依刑事訴訟法第455條之1第1項、第3項、第368條
，判決如主文。
本案經檢察官劉憲英到庭執行職務。
中    華    民    國    98    年    8     月     3    日
                  刑事第三庭審判長法  官  林惠玲
                                  法  官  張育彰
                                  法  官  劉家祥
以上正本證明與原本無異。
本件不得上訴。
                                  書記官  劉謹翊
中    華    民    國    98    年    8     月     3    日
附錄本案論罪科刑法條全文：
中華民國刑法第185條之3
服用毒品、麻醉藥品、酒類或其他相類之物，不能安全駕駛動力
交通工具而駕駛者，處1年以下有期徒刑、拘役或科或併科15萬
元以下罰金。
中華民國刑法施行法第1條之1（罰金貨幣單位與罰鍰倍數）
中華民國九十四年一月七日刑法修正施行後，刑法分則編所定罰
金之貨幣單位為新臺幣。
九十四年一月七日刑法修正時，刑法分則編未修正之條文定有罰
金者，自九十四年一月七日刑法修正施行後，就其所定數額提高
為三十倍。但七十二年六月二十六日至九十四年一月七日新增或
修正之條文，就其所定數額提高為三倍。


司法院資訊處製作；財團法人民間司法改革基金會備份。
